【裁判字號】    90,台上,4215
【裁判日期】    900712
【裁判案由】    貪污
【裁判全文】
最高法院刑事判決                                九十年度台上字第四二一五號
    上訴人  台灣高等法院檢察署檢察官
    被  告  甲○○
右上訴人因被告貪污案件，不服台灣高等法院中華民國九十年三月三十日第二審更審
判決（八十九年度重上更(三)字第二六八號，起訴案號：台灣台北地方法院檢察署八十
四年度偵字第六一四六號），提起上訴，本院判決如左：
    主  文
原判決撤銷，發回台灣高等法院。
    理  由
本件原判決以公訴意旨略稱被告甲○○原係臺灣汽車客運股份有限公司所屬第一運輸
處（下稱臺汽一運處）行政室業務工，自民國八十一年十二月間起，協辦臺汽一運處
出納室各項應支付款項業務，係依據法令從事公務之人員。被告竟意圖得利，基於概
括之犯意，連續對其職務上應發放之廠商貨款及員工互助金等款項抑留不發，並對於
該主管之事務，陸續將其保管之庫存零星費用週轉金等款項挪作他用，而直接圖利於
己。嗣於八十三年一月二十日上午時許，臺汽一運處派員查帳時，發現被告經管之現
款短少新台幣（下同）十六萬元。被告方於同日上午十一時許，自其臺灣省合作金庫
新店支庫帳戶中提領十六萬元歸還臺汽一運處。因認被告涉犯貪污治罪條例第六條第
一項第一款、第四款罪嫌。經審理結果，以被告犯罪不能證明，因而撤銷第一審判決
，改判諭知被告無罪，固非無見。
惟查：(一)原判決於理由引用被告於偵審中供稱：「是，那天我加班，那天王植三主任
九點多打電話問我要不要一起坐計程車回去，我那時正在數鈔票，一時疏忽將十六萬
元放進手提袋帶回去。」、「八十三年一月十九日當晚，在辦公室加班，因王植三主
任打電話約我一起搭計程車回家，我不好意思讓主管等太久，一時疏忽在回答時隨手
將十六萬元擱在桌上的手提袋內，……」、「我在被查帳的前一天晚上加班時，不小
心放到我放運動衣的袋子裡面，因為我加班的時候主任王植三打電話來叫我一起回家
，我原先答應，後來我發現鐵門沒有鎖要花時間，讓主任等不好，所以我打對講機跟
主任講，可能在這段時間，不小心把錢放到袋子裡面。」等語，因認被告所辯其於談
話中，匆忙中將十六萬元誤放入手提袋中，誤帶回家，與常情並不相違背。但證人王
植三第一次於檢察官偵查時供稱：「（查帳前一天你幾點下班？）下午五時三十分」
、「（八十三年一月十九日郭女有無在辦公室加班？）我不清楚，他在三樓，我在一
樓」（見同上偵查卷第六十七頁背面）。所供如果屬實，王植三早在下午五時三十分
即已下班離開，並不知被告有無在辦公室加班。則被告所供因王植三於晚上九時多打
電話邀約同搭計程車返家，於談話匆忙中，將錢擱在手提袋內是否屬實，即非無疑。
原判決對於王植三前揭不利於被告之供述，何以不能採取，並未敘明證據取捨之理由
，自有判決不備理由之違誤。(二)被告於偵查中供稱：於八十二年七、八月間借錢給何
美玉（見偵查卷第四十一頁背面），此與證人何美玉於偵查中所供：該借款係於八十
二年十二月二十三日友人急需應急，向郭女調借等語已不相符合（見同上卷第二十三
頁背面）。而何美玉於第一審審理時供稱：「……匯錢後我會通知甲○○，但不記得
何時通知，我打電話至家裡給她。」（見第一審卷第一○二頁）。依何美玉之匯款記
錄，其匯款時間係在八十三年一月二十日上午，為臺汽一運相關人員查帳之時間，被
告亦於被發覺所保管之現款短少十六萬元時外出領錢再返回辦公處所。如何美玉所供
打電話至被告家中通知其已匯款之事實屬實，被告既已返家，何以未將疏忽誤帶返家
之十六萬元攜回辦公室，卻要另行至銀行領款償還？是否被告家中並無該筆現款？若
被告確未返家，何美玉此部分之供述是否虛偽？何美玉是否確係返還前向被告所借之
款項？或被告臨時向其調借以供取款彌補所侵占之款項？實情若何？此與認定被告是
否成立犯罪攸關。原判決未詳予調查審認，遽行判決，尚嫌速斷，難昭折服。檢察官
上訴意旨執以指摘原判決不當，非無理由，應認仍有發回更審之原因。
據上論結，應依刑事訴訟法第三百九十七條、第四百零一條，判決如主文。
中      華      民      國     九十     年      七      月     十二     日
                              最高法院刑事第七庭
                                  審判長法官  吳  雄  銘
                                        法官  石  木  欽
                                        法官  郭  毓  洲
                                        法官  吳  三  龍
                                        法官  林  茂  雄
      右正本證明與原本無異
                                              書  記  官
中      華      民      國     九十     年      七      月              日


司法院資訊處製作；財團法人民間司法改革基金會備份。
